臺灣高等法院高雄分院民事判決　九十二年度上易字第九三號
　　　上　訴　人　乙○○○○○.
　　　訴訟代理人　范仲良律師
　　　被　上訴人　陸仕企業股份有限公司
　　　法定代理人　甲○○
　　　訴訟代理人　郭清寶律師
當事人間請求損害賠償事件，上訴人對於民國九十二年二月二十五日臺灣屏東地方法
院九十二年度訴字第二九號第一審判決提起上訴，本院於九十二年十二月二十五日言
詞辯論終結，判決如下：
　　　主　　　文
上訴駁回。
第二審訴訟費用由上訴人負擔。
　　　事實及理由
一、被上訴人起訴主張：訴外人孫以文為被上訴人公司於嘉義地區之業務經理，依被
    上訴人公司銷售規章之規定出貨總額不可超過限額及依孫以文所填寫之交易條件
    申請表付款方式為月結四個月之規定，孫以文並與被上訴人簽立切結書願意遵守
    上開規定，詎孫以文於銷售給訴外人蔡應心之銷售金額，超過限額新台幣（下同
    ）一百萬元，且蔡應心所交付之支票超越四個月，之後支票退票，致被上訴人受
    有損失五百四十一萬三千八百二十二元，經被上訴人對孫以文提起損害賠償訴訟
    ，貴院判決孫以文應賠償一百四十五萬零一百七十五元及利息確定。上訴人於孫
    以文之員工保證書簽名蓋章擔任保證人，自須對孫以文違反被上訴人規定應賠償
　　之上開金額負賠償之責任。爰依保證之法律關係，請求上訴人給付一百四十五萬
    零一百七十五元及自八十九年一月二十七日起至清償日止，按年息百分之五計算
    之利息。於本院聲明：上訴駁回。
二、上訴人則以：上訴人確實於八十八年三月九日簽立員工保證書，惟被上訴人與孫
　　以文另於八十八年五月十七日另簽立工作切結書，上訴人簽立之員工保證書並未
　　包括呆帳損失在內，而呆帳損失係於工作切結書內約定，則被上訴人增加孫以文
　　之責任，顯已加重上訴人之保證責任，上訴人自不須負賠償責任。另出貨額度並
　　非孫以文負責，依銷售規定第二點係由訴外人邱惠芳負責，被上訴人自不得以出
　　貨超過銷售限額，而主張係孫以文有違反公司銷售規章，況縱認孫以文有違反限
　　額一百萬元，亦非以全部金額計算，而應以每月是否逾越一百萬元個別計算。又
　　蔡應心所交付邱良榮之支票早於八十八年九月二十九日已退票，而孫以文所簽立
　　之工作切結書係於八十八年五月十七日簽立，是蔡應心之五月份之貨款須於六月
　　以後方得收取，縱便孫以文於收取蔡應心之支票未逾越月結四個月之規定，該支
　　票仍會發生退票之情事，即蔡應心之貨款退票，實與逾越四個月之規定間並無因
　　果關係。又本件應自八十九年五月五日起適用民法債編修正後對於人事保證所規
　　定之二年時效，即被上訴人至遲應於九十一年五月四日前向上訴人請求，惟被上
　　訴人遲至九十二年一月八日始向上訴人請求，顯罹於時效。於本院聲明：原判
　　決廢棄。被上訴人在第一審之訴及假執行之聲請駁回。
三、被上訴人主張孫以文為被上訴人公司於嘉義地區之業務經理，上訴人擔任其保證
    人並簽立員工保證書，嗣孫以文違反公司銷售規定，經被上訴人起訴請求賠償，
    本院判決孫以文應賠償一百四十五萬零一百七十五元及遲延利息之事實，業據其
    提出員工保證書與本院八十九年度上字第二六八號判決書一份為證，並為上訴人
    所不爭執，堪信為真實。被上訴人主張孫以文已違反公司銷售規章規定不得逾越
    銷售額度一百萬元及月結四個月之規定，而上訴人為其保證人自須負保證責任。
    上訴人則認上開工作切結書已加重保證人之責任，且被上訴人之損失與超過月結
　　四個月無因果關係，並本件請求權已罹於時效消滅等情。是本件之爭執點在於：
　　被上訴人與孫以文所簽立之工作切結書是否有加重上訴人之保證責任﹖是否仍
　　於保證範圍﹖孫以文是否有違反被上訴人公司銷售額度一百萬元及月結四個月
　　之規定致被上訴人受有損失﹖本件被上訴人請求權是否罹於時效而消滅﹖茲分
　　述如下：
四、被上訴人與孫以文所簽立之工作切結書是否有加重上訴人之保證責任﹖是否仍於
    保證範圍﹖
    查，孫以文填寫蔡應心交易條件申請表，其約定之信用額度為一百萬元，付款方
    式為月結四個月，有孫以文親自填寫之蔡應心客戶個人資料檔案卡一份附卷可稽
    ，顯見孫以文應依其個人所填寫之約定執行銷售及收款職務，且依被上訴人公司
    之銷售規章規定：「邱惠芳必須親自當面與客戶核對資料後填表，並經徵信作業
    後，決定額度。並稽核日後之出貨總額（含未收款）絕不可超過限額，否則邱惠
    芳負連帶責任。」「飼料客戶必須依照客戶資料上約定之付款方式付款」有該銷
　　售規章一份附卷可稽。再依上訴人所簽定之員工保證書約定：「在服務期間內絕
　　對遵守貴公司之服務及員工規則：：：：因違反規則或侵佔財物、貨款、失職、
　　疏忽，或一切不法行為致使貴公司蒙受財物損失時，本連帶保證人願負賠償追繳
　　：：：特此保證。」有該員工保證書一份在卷可憑。則孫以文出貨給蔡應心金額
　　若已超逾一百萬元，且所收之支票若逾越四個月，則顯無違反被上訴人公司之銷
　　售規章，是以孫以文若不依銷售規章出貨給蔡應心，應認已違反被上訴人公司之
　　服務規則，確與上開員工保證書內容所稱違反服務規則相同，而為員工保證書之
　　效力所及，是孫以文造成公司之損失，上訴人自須負賠償責任，亦堪認定。又被
　　上訴人與孫以文所訂立之工作切結書，對孫以文之工作內容銷售程序，收款規定
　　、或付款條件並無額外加重責任規定，僅於違反公司規定，呆帳發生時，明定應
　　承擔之責任比例為百分之七十而已，有該切結書一份在卷可憑，是尚難認有加重
　　保證人之責任。則仍屬於員工保證書之保證範圍，亦堪認定。至於上訴人所辯上
　　開銷售規章係針對邱惠芳所為之規定云云。惟查，該規定已明確指出：「：：：
    ：出貨總數（含未收款）絕不可超過限額，否則邱惠芳負連帶責任」，是該規定
    係指邱惠芳須負「連帶」責任，而非免除上訴人即可違反銷售額度之規定，上訴
    人此部分之辯解，實難採酌。
五、孫以文是否有違反被上訴人公司銷售額度一百萬元及月結四個月之規定致被上訴
    人受有損失﹖
    查，蔡應心作為給付八十八年五月至同年七月貨款之用，屆期經被上訴人提示均
    遭退票，不獲兌現，業據被上訴人提出支票及退票理由單各十紙為證，此十紙支
    票之票面金額共計二百九十八萬二千八百八十元，扣除被上訴人曾向台灣台南地
    方法院民事執行處聲請強制執行系爭支票發票人邱良榮之財產，結果所獲償之二
　　萬三千三百三十八元後，被上訴人尚損失二百九十五萬九千五百四十二元之事實
　　，業經本院調閱本院八十九年度上字第二六八號卷核閱無訛，堪信為真實。而依
　　孫以文所填寫之蔡應心交易條件申請表已明確記載信用額度為一百萬元，付款方
　　式為月結四個月，則出貨額度顯然必須在信用額度一百萬元之範圍內，至為明確
　　，是孫以文超越信用額度造成被上訴人之損失，自須負賠償責任，上訴人所辯所
　　謂一百萬元係指每月之銷售額度云云，顯難採酌。另上訴人所稱蔡應心所交付邱
　　良榮之支票，早於八十八年九月即已退票，而孫以文八十八年六月所收取之貨款
　　支票，縱未逾越四個月之規定，該支票仍然會發生退票之情事，是蔡應心之資款
　　退票，實與逾越四個月之規定間並無因果關係云云。查，邱良榮所簽發之支票，
　　確實自八十八年九月二十九日開始退票，有嘉義縣布袋鎮農會九十二年八月六日
　　函一份附卷可稽，惟被上訴人公司所受本件之損失，係前述超越銷售額度所造成
　　之損失，縱與逾越四個月之規定無因果關係，亦不能免除孫以文違反銷售額度造
　　成被上訴人公司損失，所應負之責任，上訴人此部分之辯解，尚難採酌。
六、本件被上訴人請求權是否罹於時效﹖
　　按向「主債務人請求履行，及為其他中斷時效之行為，對保證人亦生效力」民法
　　第七百四十七條訂有明文。民法債編人事保證一節無關於中斷時效之規定，故依
　　民法第七百五十六條之九規定「人事保證，除本節有規定者外，準用關於保證之
　　規定。」即向主債務人請求履行及為其他中斷時效之行為，對於保證人亦生效力
　　，亦即對保證人之消滅時效生中斷事由之效力。本件被上訴人對孫以文於八十八
　　年十二月三十日起訴請求損害賠償，並經本院於九十一年十一月二十七日判決，
　　不得上訴而告確定，對經本院調取本院八十九年度上字第二六八號損害賠償民事
　　卷可按，依民法第一百三十七條第二項規定，時效應自九十一年十一月二十七日
　　起算，則被上訴人對主債務人孫以文於此期間為中斷時效之行為，對上訴人亦生
　　效力，至為明確，是本件被上訴人於九十二年一月九日對上訴人起訴請求損害賠
　　償，自未逾二年之時效，被上訴人請求權，尚未消滅，是上訴人主張已逾於二年
　　時效，亦不足採。
七、綜上、上訴人既與被上訴人簽立員工保證書願對孫以文違反公司服務規則所造成
　　之損失連帶負賠償責任，本件主債人孫以文既經本院判決須賠償被上訴人一百四
　　十五萬零一百七十五元及自八十九年一月二十七日起至清償日止按年息百分之五
　　計算之利息，且孫以文確實違反被上訴人所定之銷售規則，致被上訴人受有損失
　　，亦屬上訴人所簽立員工保證書之範圍內，則被上訴人請求上訴人賠償上開金額
　　及利息，即屬有據。
八、綜上所述，被上訴人基於保證契約之法律關係，請求上訴人給付一百四十五萬零
    一百七十五元及自八十九年一月二十七日起至清償日止，按年息百分之五計算之
    利息，即屬有據，為有理由，應予准許。原審判命上訴人如數給付，並為假執行
    之宣告，理由雖有不同，但結果相同，於法並無不合。上訴意旨指摘原判決不當
    ，求予廢棄改判，為無理由，應予駁回其上訴。
九、據上論結，本件上訴為無理由，依民事訴訟法第四百四十九條第二項、第七十八
　　條，判決如主文。
中　　華　　民　　國　　　　九十三　　　年　　　一　 　 月　　　九　 　 日
　　　　　　　　　　　　　　　　　　　　　　　　民事第二庭
~B1審判長法官　簡色嬌
~B2法　　　官　陳真真
~B3法　　　官　沈建興
正本係照原本作成。
不得上訴。
中　　華　　民　　國　　　　九十三　　　年　　　一　　　月　　 十三　 　日
~B法院書記官　林明威
                                                                    ＡＦＨ
